【裁判字號】    90,訴,3038
【裁判日期】    901217
【裁判案由】    清償借款
【裁判全文】
臺灣臺中地方法院民事判決  九十年度訴字第三○三八號
    原        告  乙○○
    被        告  丙○○
    兼訴訟代理人  甲○○
右當事人間清償借款事件，本院判決如左：
    主    文
被告甲○○應給付原告新台幣陸拾壹萬伍仟元，及自民國九十年八月十八日起至清償
日止，按年息百分之五計算之利息。
原告其餘之訴駁回。
訴訟費用由被告甲○○負擔。
    事    實
甲、原告方面：
一、聲明：被告應給付原告新台幣（下同）六十一萬五千元及自民國（下同）九十年
    八月十八日起至清償日止，按年息百分之五計算之利息。
二、陳述：被告甲○○及丙○○為夫妻，渠等於八十七年間陸續向原告借貸，總計借
    款七十一萬五千元，兩造並未另訂清償期。詎迄今僅被告甲○○陸續償還十萬元
    ，餘額屢經原告向被告催討，均置之不理，爰依消費借貸之法律關係請求被告清
    償系爭借款。
三、證據：提出本票影本一紙、支票影本二紙及存款憑條影本二紙等為證。
乙、被告方面：
一、被告甲○○部分：
（一）聲明：原告之訴駁回。
（二）陳述：伊確實於八十七年間向原告借款七十一萬五千元，惟伊與原告約定於伊
      手頭上有錢時陸續還錢，故伊已陸續還款十萬元。原告與伊既有上述約定，自
      應遵守契約，故原告提起本件訴訟，違反口頭契約，其請求並無理由。此外，
      向原告借款僅伊一人，伊太太即被告丙○○並未向原告借款。
（三）証據：提出存款憑條影本五紙、自動櫃員機交易明細表影本三紙及匯款通知單
      影本一紙等為證。
二、被告丙○○部分：
（一）聲明：原告之訴駁回。
（二）陳述：伊並未向原告借款，亦不認識原告。
    理    由
一、按訴狀送達後，原告不得將原訴變更或追加他訴，但擴張或縮減應受判決事項之
    聲明者，不在此限，民事訴訟法第二百五十五條第一項第三款定有明文。本件原
    告起訴聲明原請求被告應給付原告六十三萬五千元，及自支付命令送達翌日起至
    清償日止，按年息百分之五計算之利息；後減縮聲明請求被告應給付原告六十一
    萬五千元，及自九十年八月十八日起至清償日止，按年息百分之五計算之利息。
    參諸前揭規定，應予准許，合先敘明。
二、本件原告起訴主張被告被告甲○○、丙○○於八十七年間陸續向其借款總計七十
    一萬五千元，兩造並未另訂清償期，詎迄今僅被告甲○○陸續償還十萬元，餘額
    屢經其向被告催討，均置之不理，爰依消費借貸之法律關係請求被告清償系爭借
    款。被告甲○○則以：伊確實於八十七年間向原告借款七十一萬五千元，惟伊與
    原告約定於伊手頭上有錢時陸續還錢，故伊已陸續還款十萬元。原告提起本件訴
    訟，違反該口頭契約，且向原告借款僅伊一人，被告丙○○並未向原告借款等語
    ，資為抗辯。被告丙○○則辯稱並未向原告借款，亦不認識原告等語。
三、按當事人主張有利於己之事實者，就其事實有舉証之責任，民事訴訟法第二百七
    十七條定有明文。本件原告主張被告甲○○於八十七年間陸續向其借款總計七十
    一萬五千元，詎迄今僅償還十萬元，即尚有六十一萬五千元未償還之事實，業據
    其提出與其所述相符之本票一紙、支票二紙及存款憑條二紙等為證，並為被告甲
    ○○自認，自堪信為真實。被告甲○○雖辯稱：伊與原告約定於伊手頭上有錢時
    陸續還錢，故原告提起本件訴訟，違反該口頭契約云云，然依前揭條文之規定，
    此一約定之事實，自應由被告甲○○負舉證之責任，惟被告甲○○並未能舉證證
    明之，是其辯稱：其與原告約定於其手頭上有錢時陸續還錢，原告提起本件訴訟
    ，違反該口頭契約云云，自不可採。
四、按給付無確定期限者，債務人於債權人得請求給付時，經其催告而未為給付，自
    受催告時起，負遲延責任；其經債權人起訴而送達訴狀，或依督促程序送達支付
    命令，或為其他相類之行為者，與催告有同一之效力，民法第二百二十九條第二
    項定有明文。又未定返還期限者，借用人得隨時返還，貸與人亦得定一個月以上
    之相當期限催告返還，民法第四百七十八條後段亦有明文。本件系爭借款無清償
    期之約定，於兩造間並無爭執，則依前揭規定，本件借貸債務雖未定有清償期，
    原告仍得以支付命令之送達為催告給付之意思，請求被告於一個月之相當期限後
    清償。是以，原告自得請求被告甲○○於九十年七月十七日支付命令送達經過一
    個月之催告期限即九十年八月十八日清償，並請求自該日起至清償日止，按年息
    百分之五計算之法定遲延利息。
五、原告另主張被告丙○○與被告甲○○共同向其借款，其於八十七年七月二十一日
    及八月二十五日分別將十五萬元、十萬元存入被告丙○○帳戶，並提出存款憑條
    二紙為證，惟被告甲○○及被告丙○○則均否認被告丙○○有向原告借款，按當
    事人主張有金錢借貸關係存在，須就其發生所須具備之特別要件即金錢之交付及
    借貸意思表示一致負舉証責任，原告雖將上述十五萬元及十萬元之款項存入被告
    丙○○之帳戶，惟被告丙○○否認有向其借款，被告甲○○並稱：系爭借款債務
    為伊與原告的債務，被告丙○○的帳戶係伊告訴原告的，因為伊的銀行拒絕往來
    ，所以錢匯到被告丙○○的帳戶等語，是原告與被告丙○○就此上述十五萬元及
    十萬元之款項尚難認有借貸之意思合致；再觀原告於本院審理時自承：之前都是
    被告甲○○向伊借的（見本院九十年十一月八日言詞辯論筆錄），且原告對於被
    告甲○○提出之存款憑條五紙、自動櫃員機交易明細表三紙及匯款通知單一紙等
    還款證明並無意見，並自承被告甲○○已清償十萬元，足證與原告接洽系爭借款
    及還款者，皆為被告甲○○一人。況且，被告甲○○與被告丙○○為夫妻，彼此
    關係密切、休戚與共，被告丙○○提供其銀行帳戶給被告甲○○使用，亦係合乎
    常情常理。故依上所述，原告與被告丙○○就上述十五萬元及十萬元款項是否為
    借貸之意思表示已不一致，原告又未再能舉証以明其與被告丙○○間就該筆款項
    之借貸意思一致，依前揭說明，自不能僅憑原告將款項存入被告丙○○之帳戶，
    即據認為兩造間有金錢借貸關係，故原告此部分之主張，尚難採信。
六、從而，原告依消費借貸法律關係據以提起本訴，請求被告甲○○給付原告六十一
    萬五千元，及自九十年八月十八日起至清償日止，按年息百分之五計算之利息，
    為有理由，應予准許。另原告對被告丙○○請求清償借款部分，為無理由，應予
    駁回。
七、據上論結，本件原告之訴一部為有理由，一部為無理由，依民事訴訟法第七十九
    條，判決如主文。
中      華      民      國    九十      年    十二    月    十七    日
                                    臺灣臺中地方法院民事第三庭
~B法      官  涂秀玲
右為正本係照原本作成
如不服本判決，應於判決送達後二十日內，向本院提出上訴狀。
中      華      民      國    九十      年    十二    月    十七    日
~B法院書記官


司法院資訊處製作；財團法人民間司法改革基金會備份。
